【裁判字號】    92,交上易,848
【裁判日期】    921105
【裁判案由】    過失傷害
【裁判全文】
臺灣高等法院臺南分院刑事判決              九十二年度交上易字第八四八號  Ｃ
      上  訴  人
      即  被  告  甲  ○  ○
右上訴人因過失傷害案件，不服臺灣臺南地方法院九十二年度交易字第一０四號中華
民國九十二年八月十四日第一審判決（起訴案號：臺灣臺南地方法院檢察署九十二年
度偵字第二四四二號），提起上訴，本院判決如左：
      主      文
上訴駁回。
      事      實
一、甲○○於民國（下同）九十一年十一月十三日晚上八時三十分許，駕駛車牌號碼
    ＹＺ─二二七一號自用小客車，沿臺南市○○路○段由南往北方向行駛，途經該
    與林森路二段九一巷設有燈光號制管制之交岔路口時，本應注意汽車行駛時，駕
    駛人應注意車前狀況，並隨時採取必要之安全措施，且汽車行駛至交岔路口，其
    行進、轉彎，應遵守燈光號誌之指示，及車輛面對圓形紅燈表示禁止通行，不得
    超越停止線或進入路口，而依當時情形、客觀上亦無不能注意之情事，其明知其
    行向燈號為紅燈，能注意竟疏於注意禁止通行，及前方交岔路口左、右方之號誌
    為綠燈，可能有車輛自岔路橫向駛出之車前狀況，竟未將車輛暫停於停止線前，
    仍貿然持速闖紅燈，欲穿越上開交岔路口，適有乙○○駕駛車牌號碼ＷＧＸ─０
    二八號輕型機車，沿林森路二段九一巷由西往東方向行駛，至該交岔路口時，其
    機車右側車身遭甲○○所駕駛之自用小客車車頭右側所撞擊，造成乙○○人、車
    倒地，乙○○受有左腳挫傷、左腳踝鈍傷、左腳板及左膝挫傷之傷害。甲○○於
    肇事後，犯罪未被有偵查權之公務員或機關發覺前，即以電話向警察報警，並於
    該處等候，向至現場處理之臺南市警察局交通隊車禍處理小組警員劉明輝表明係
    車輛駕駛人而自首，並坦承犯行進而接受裁判。
二、案經乙○○訴由臺南市警察局第一分局報告臺灣臺南地方法院檢察署檢察官偵查
    起訴。
      理      由
一、訊據上訴人即被告甲○○固不否認有於右述時、地，駕車撞及告訴人乙○○所騎
    駛機車，並致告訴人受傷等事實，然矢口否認有何過失傷害之犯行，辯稱：車禍
    雙方均有過失，並未闖紅燈，對方有無闖紅燈不敢確定，證人薛木吉證詞不可信
    ，自己並無任何過失云云。經查：
  (一)前開犯罪事實，業據告訴人於警訊時及偵、審中指訴甚詳，證人即現場目擊者薛
    木吉，就當時騎機車與告訴人同向，在交岔路口等候綠燈，待行向號誌轉為綠燈
    ，騎機車尾隨告訴人機車後方行駛，見告訴人在交岔路口遭闖紅燈被告車輛（沿
    林森路二段由南往北方向）撞擊等情，於檢察官偵訊時，具結證稱綦詳（參見偵
    查卷第六頁背面、第七頁筆錄），核與告訴人指訴之情相符，審酌被告於檢察官
    偵訊及原審審理時均就證人前開證詞內容表示無意見（參見原審九十二年七月二
    十一日審理筆錄），且證人與告訴人、被告雙方均不熟識，無利害關係，於告訴
    人車後目睹車禍發生，並注意到交岔路口之燈號，其證詞顯應為真實，應可採信
    ，被告空言證人證詞不實在，委無足採。
  (二)又告訴人因本件車禍，而受有如事實欄所載等傷害，復有國立成功大學醫學院附
    設醫院九十一年十一月十三日診斷證明書一紙附卷可參，是被告肇事之際闖紅燈
    之情，應屬實在，其辯稱未闖紅燈云云，顯非可採。
  (三)其次，被告駕車前進時，撞及告訴人機車右側車身，肇事二車之撞擊點，分別位
    於告訴人機車右側，並造成告訴人機車右前葉子板擦痕，及位於被告所駕駛小客
    車前方保險桿，並致該處有撞痕等情，業據被告於原審及本院審理時自承在卷，
    且有現場車損照片十八紙在卷可憑，揆諸撞擊點均是在被告視線前方可得注意之
    處，足認應係被告未注意行進方向是紅燈，禁止通行，交岔路口左右兩側之行向
    號誌係綠燈，可能有車輛駛出之車前狀況，竟仍持速前進，致與告訴人所騎駛之
    機車發生碰撞，應無疑義。
  (四)按汽車行駛時，駕駛人應注意車前狀況，並隨時採取必要之安全措施，又汽車行
    駛至交岔路口，應遵守燈光號誌或交通警察之指示，遇有交通警察指揮與燈光號
    誌並用時，以交通警察之指揮為準，及車輛面對圓形紅燈表示禁止通行，不得超
    越停止線或進入路口，道路交通安全規則第九十四條第三項、第一百零二條第一
    項第一款，及道路交通標誌標線號誌設置規則第二百零六條第五項第一款分別定
    有明文，本件被告有合法考領駕駛執照，為有駕駛經驗之人，對於上述道路交通
    安全規則自知之甚稔，為其等應注意之事項，而肇事當時係天候晴、夜間有照明
    、視距良好、無障礙物、設有燈光管制號誌之交岔路口等情，有前開道路交通事
    故調查報告表及現場照片載明可考，據此判斷，足見依當時狀況，被告客觀上並
    無不能注意之情狀，詎被告明知其行進方向號誌為紅燈，左右兩側係綠燈、可能
    有車輛自該岔路駛出，更應注意且能注意，竟疏未注意而未停止前進，反而持速
    直行欲穿越上開交岔路口，而撞擊依燈號駕車號正常行駛之告訴人，並致告訴人
    受傷肇事，被告自有違前開規定之注意義務，顯有過失，台灣省台南區車輛行車
    事故鑑定委員會亦同此認定，並有該會南鑑字第九二０三六三號鑑定意見書一紙
    在卷可憑。被告辯稱無過失一情，顯係卸詞，不足採信。又被告之過失行為與告
    訴人所受上開傷害之間，顯有相當因果關係，亦無疑義。從而，本件事證已甚明
    確，被告之過失傷害犯行，堪以認定。
二、核被告甲○○所為，係犯刑法第二百八十四條第一項前段之過失傷害罪。又被告
    肇事後未被有偵查權之公務員或機關發覺其為犯嫌前，留在事故現場向到場處理
    之警員劉明輝自承犯行，進而接受裁判，此業經被告供明在卷可按，並有警員劉
    明輝職務報告一紙可稽，被告行為合乎自首之要件，應依刑法第六十二條前段減
    輕其刑。
三、原審適用刑事訴訟法第二百九十九條第一項前段，刑法第二百八十四條第一項前
    段、第六十二條前段、第四十一條第一項前段，罰金罰鍰提高標準條例第一條前
    段、第二條之規定，並參酌被告之品行、闖紅燈之過失責任嚴重、造成告訴人傷
    害之結果、被告犯後一再卸詞狡飾、否認犯行、犯後之態度不佳，惡性非輕，及
    告訴人之傷勢經核並非嚴重，竟索賠新台幣二十餘萬元致二造無法達成和解等一
    切情狀，量處拘役伍拾玖日，並諭知易科罰金之折算標準，以資懲儆。本院經核
    其認事用法，均無不當，量刑亦稱妥適。被告上訴意旨，猶執前詞，否認犯罪，
    為無理由，應予駁回。
據上論斷，應依刑事訴訟法第三百六十八條，判決如主文。
本案經檢察官李傳來到庭執行職務。
中    華    民    國      九十二      年      十一      月      五      日
                                  臺灣高等法院臺南分院刑事第五庭
                                      審判長法官  楊    明    章
                                            法官  戴    勝    利
                                            法官  顏    基    典
右正本證明與原本無異。
不得上訴。
                                      法院書記官  呂    嘉    文
中    華    民    國      九十二      年      十一      月     六       日
附錄法條：
刑法第二百八十四條第一項：
因過失傷害人者，處六月以下有期徒刑、拘役或五百元以下罰金，致重傷者，處一年
以下有期徒刑、拘役或五百元以下罰金。


司法院資訊處製作；財團法人民間司法改革基金會備份。
